---
title: "Dinámica de Asequibilidad Alimentaria y Divergencia Salarial en Ecuador (2015-2025)"
output:
  html_document:
    toc: true
    toc_float: true
    theme: cosmo
---

```{r setup, include=FALSE}
knitr::opts_chunk$set(echo = TRUE, warning = FALSE, message = FALSE)
source("R/01_analysis_main.R")
```

# Resumen

Este informe reconstruye la trayectoria mensual de la Canasta Familiar Básica (CFB) de Ecuador entre 2015 y 2025 usando anclas exactas de diciembre publicadas por INEC, una serie anual oficial del SBU y un pipeline de deflactación con IPC base 2014=100. Cuando el archivo local del BCE no contiene la serie mensual completa del IPC, el informe activa un fallback documentado para mantener reproducibilidad.

# Fórmulas

La cobertura salarial individual se calcula como:

$$
Coverage^{SBU}_t = \frac{SBU_t}{CFB_t}\times 100
$$

La cobertura con proxy de hogar se calcula como:

$$
Coverage^{HH}_t = \frac{1.6\cdot SBU_t}{CFB_t}\times 100
$$

La serie real en dólares constantes de 2014 se calcula como:

$$
CFB^{real}_t = CFB^{nominal}_t\times \frac{100}{IPC_t}
$$

# Datos procesados

```{r}
library(readr)
library(dplyr)
library(ggplot2)
monthly_df <- read_csv("data/processed/ecuador_food_affordability_monthly_2015_2025.csv", show_col_types = FALSE)
fc_df <- read_csv("data/processed/forecast_cfb_2026.csv", show_col_types = FALSE)

monthly_df %>% 
  filter(month %in% c(12), year %in% c(2015, 2020, 2025)) %>% 
  select(year, cfb_nominal_usd, sbu_usd, coverage_sbu_pct, coverage_household_proxy_pct)
```

# Figura principal

```{r fig.width=10, fig.height=5}
monthly_df %>%
  ggplot(aes(as.Date(date), affordability_gap_household_proxy_usd)) +
  geom_area(fill = "#D95F02", alpha = 0.35) +
  geom_hline(yintercept = 0, linetype = 2) +
  theme_minimal(base_size = 12) +
  labs(
    title = "Brecha de asequibilidad del hogar (CFB - 1.6 × SBU)",
    x = NULL, y = "USD"
  )
```

# Forecast 2026

```{r}
fc_df %>% 
  filter(.model == "arima") %>% 
  tail(12)
```
